【裁判字號】    94,易,396
【裁判日期】    950207
【裁判案由】    竊盜
【裁判全文】
臺灣士林地方法院刑事判決               94年度易字第396號
公  訴  人  臺灣士林地方法院檢察署檢察官
被      告  甲○○
            乙○○
上列被告因竊盜案件，經檢察官提起公訴（93年度偵字第1516號
、第3157號），本院判決如下：
    主  文
甲○○踰越安全設備、於夜間侵入有人居住之建築物竊盜，處有
期徒刑柒月。
乙○○無罪。
    事  實
一、甲○○基於意圖為自己不法之所有，於民國92年10月13日凌
    晨2時許，至臺北縣汐止市○○街147號甲○○原任職之西陵
    電子股份有限公司（下稱西陵公司），自側門之玻璃窗戶攀
    爬侵入夜間有人居住之西陵公司建築物內，並在大門旁之警
    衛室內，竊取警衛丙○○所有放置警衛室內之背包1個，內
    有現金新臺幣（下同）12,000元、駕照、行照、家樂福得利
    卡、華南銀行金融卡、台新銀行金融卡、遠東銀行金融卡、
    榮民證、東森購物卡、國軍退除役官兵俸金支領憑證、重大
    傷病卡各1張、遠東銀行信用卡、健保卡、身分證各2張及錢
    塘網通卡（電話卡）4張、印章2個得逞。甲○○因見丙○○
    遠東銀行信用卡上有密碼，復意圖為自己不法之所有，於同
    日凌晨3時10分許，持該信用卡至臺北市內湖區○○○路○段
    312號第一銀行東湖分行附設之自動櫃員機，以輸入信用卡
    預借現金密碼之不正方法，使該自動付款設備辨識系統陷於
    錯誤，以為甲○○係有正當權源持卡之人，自該自動付款設
    備詐得款項1萬5千元。嗣於92年11月1日，臺北市政府警察
    局南港分局舊莊派出所警員持本院法官核發之搜索票，在甲○○前位於臺北市○○區○○路113巷49弄24號5樓居住處搜
    獲上開部分失竊財物，而查悉上情。
二、案經丙○○訴由臺北市政府警察局南港分局報請臺灣士林地
    方法院檢察署檢察官偵查起訴。
    理  由
壹、有罪部分
一、證據能力部分
(一)按被告以外之人於審判外之言詞或書面陳述，除法律有規定
    者外，不得作為證據，刑事訴訟法第159條第1項定有明文。
    而所謂法律有規定者，包括同法第159條之5所規定「被告以
    外之人於審判外之陳述，雖不符前四條之規定，而經當事人
    於審判程序同意作為證據，法院審酌該言詞陳述或書面陳述
    作成時之情況，認為適當者，亦得為證據。當事人、代理人
    或辯護人於法院調查證據時，知有第159條第1項不得為證據
    之情形，而未於言詞辯論終結前聲明異議者，視為有前項之
    同意。」以傳聞證據具有證據能力之例外情形，最高法院著
    有94年度台上字第6904號判決可資參照。
(二)經查證人丙○○分別於警訊、偵查中之陳述，固屬傳聞證據
    ，惟公訴人及被告甲○○，就上開審判外之陳述，迄於言詞
    辯論終結前未為異議之聲明，而本院審酌彼等陳述作成時之
    情況，核無違法取證之瑕疵，亦認為以之作為證據為適當，
    故依刑事訴訟法第159條之5之規定，均得採為證據。
二、上開事實有下列證據足以證明：
(一)被告甲○○之自白：被告甲○○於檢察官偵查中、本院審理
    中自白其於上開時地基於不法所有之意圖，攀爬窗戶侵入西
    陵公司內行竊財物，並持被害人丙○○遭竊之信用卡至自動
    櫃員機，以輸入預借現金密碼，自該自動付款設備詐得款項
    1萬5千元等事實，其上開任意自白核與下列事證相符，自應
    採為證據（見93年度偵字第1516號偵查卷一第85至90頁、卷
    二第4至7頁、本院95年1月3日、95年1月24日審判筆錄）。
(二)證人丙○○於警詢、偵查及本院審理時證述：其於92年10月
    13日凌晨2時10分許在西陵公司警衛室值班時，聽見門被打
    開的聲音，其遂馬上至各樓層巡視，至2時25分返回警衛室
    時發現放置於床頭至物櫃上方之背包不見，第二天遠東銀行
    通知信用卡在92年10月13日凌晨3時10分許被預借現金15,00
    0元，調閱錄影帶畫面發現是甲○○所為之事實（詳見同上
    偵查卷一第33至35頁警詢筆錄、第72至75頁偵訊筆錄及本院
    95年1月3日審判筆錄）。
(三)贓物認領保管收據1份（詳見同上偵查卷一第44頁）：警方
    於被告甲○○住處搜索查獲之贓物榮民證、健保卡、遠東商
    銀信用卡、重大傷病卡、東森購物卡各1張、錢塘網通卡（
    電話卡）4張，已由丙○○簽名具領。
(四)第一銀行東湖分行自動櫃員機錄影帶翻拍照片2張（詳見同
    上偵查卷一第43頁）：照片內頭帶白色安全帽至自動櫃員機
    提款之人係被告甲○○。
(五)遠東國際商業銀行信用卡掛失遭冒刷紀錄持卡人報案聯（詳
    見93年度偵字第3157號偵查卷第20頁）：丙○○之遠東銀行
    信用卡於92年10月13日凌晨3時10分許被冒借15,000元。
(六)至於被告雖另辯稱其在西陵公司並未竊得任何財物，警方於
    其住處搜索查獲之上開被害人丙○○財物，是乙○○所竊取
    ，伊趁乙○○不在家之際在乙○○吉林街鐵皮屋內取走云云
    ，惟查被告上開辯解或與相關積極證據相矛盾或與經驗法則
    相違，並不足採信（詳見下述理由貳三所述）。
(七)綜上積極證據，上述犯罪事實已得確切之證明，被告甲○○
    犯行堪以認定，應依法論罪科刑。
四、論罪科刑之理由：
(一)按刑法第321條第1項第1款所謂之夜間，為日出前日沒後；
    同條項第2款所謂「其他安全設備」，指門扇牆垣以外，依
    通常觀念足認防盜之一切設備而言，如門鎖、窗戶等，最高
    法院45年台上字第1443號、55年台上字第547號判例意旨可
    資參照。故被告所為，係以踰越窗戶方式，夜間進入有人居
    住之西陵公司建物內行竊，係犯刑法第321條第1項第1款、
    第2款之踰越安全設備、於夜間侵入有人居住之建築物竊盜
    罪。公訴人雖認被告甲○○係犯刑法第321條第1項第1款、
    第2款、第3款之加重竊盜罪，惟查本案並未扣得公訴人所稱
    之十字起子等作案工具，且除被告甲○○之自白外，尚無法
    證明共犯被告乙○○確實曾攜帶十字起子進入西陵公司共同
    行竊（此部分之理由詳下述理由貳三），起訴書認另犯攜帶
    兇器加重竊盜，容有未洽，應予更正。
(二)又被告甲○○持被害人丙○○之信用卡以輸入密碼之不正方
    式，從自動付款設備詐得款項之行為，係犯刑法第339條之2
    第1項之以不正之方法由自動付款設備詐欺取財罪。
(三)又被告所犯上開加重竊盜罪及利用自動付款設備詐欺取財罪
    間，有方法結果之牽連關係，為牽連犯，應依刑法第55條之
    規定從一重之刑法第321條第1項第1款、第2款加重竊盜罪處
    斷。
(四)爰審酌被告前有竊盜犯罪紀錄（非累犯），素行不佳，有臺
    灣高等法院被告前案紀錄表1份在卷可稽，被告正值壯年，
    身強體健，理應奮發向上，竟因缺錢購買毒品，而於夜間以
    踰越安全設備方式侵入建物內行竊，且竊得財物價值非微，
    本應予以嚴懲，惟考量被告犯罪後坦承犯行，深表悔悟，並
    已賠償被害人信用卡之款項15,000元，有和解書1 份可稽，
    其犯罪之動機、目的、手段及其智識程度等一切情狀，量處
    如主文所示之刑，以資懲儆。
貳、無罪部分
一、公訴意旨略以：被告乙○○夥同被告甲○○二人於92年10月
    13日凌晨，在乙○○臺北縣汐止市○○街12巷7號居住處，
    共同謀議至臺北縣汐止市○○街147號甲○○原任職之西陵
    電子股份有限公司（下稱西陵公司）行竊，同日凌晨2時許
    ，乙○○攜帶客觀上足供兇器使用之十字起子等作案工具，
    2人自側門之玻璃窗戶攀爬侵入夜間有人居住之西陵公司建
    築物內，並分頭尋找財物，乙○○在地下室大門之警衛室內
    ，竊取警衛丙○○所有放置警衛室內之背包1個，內有現金
    新臺幣（下同）12,000元、身分證、駕照、行照、家樂福得
    利卡、華南銀行金融卡、台新銀行金融卡、遠東銀行金融卡
    、榮民證、東森購物卡、國軍退除役官兵俸金支領憑證、重
    大傷病卡各1張、遠東銀行信用卡、健保卡各2張及錢塘網通
    卡（電話卡）4 張得逞，因認被告乙○○涉犯刑法第321 條
    第1 項第1 款、第2 款、第3 款之加重竊盜罪嫌云云。
二、按被告或共犯之自白，不得作為有罪判決之唯一證據，仍應
    調查其他必要之證據，以察其是否與事實相符，刑事訴訟法
    第156條第2項定有明文。立法目的乃欲以補強證據擔保自白
    之真實性；亦即以補強證據之存在，藉之限制自白在證據上
    之價值。是被告或共犯雖經自白，仍應調查其他必要之證據
    ，以察其是否與事實相符，亦即仍須有補強證據以擔保該被
    告或共犯自白之真實性，始得採為斷罪之依據，若不為調查
    ，專憑此項供述據為被告犯罪事實之認定，即與上開規定有
    違。而所謂補強證據，則指除該自白本身外，其他足以證明
    自白之犯罪事實確具有相當程度真實性之證據而言。雖其所
    補強者，非以事實之全部為必要，但亦須因補強證據與自白
    之相互利用，而足使犯罪事實獲得確信者，始足當之。
三、公訴人認被告乙○○涉犯上開加重竊盜犯嫌，無非係以共犯
    被告甲○○於警訊、檢察官偵查中之證述，被害人丙○○之
    指訴及贓物認領保管單等證據，資為論據。訊據被告乙○○
    於本院準備程序訊問、審理時均堅決否認有共犯上開加重竊
    盜犯行，辯稱：案發當天晚上在家中睡覺未共同行竊，甲○○與其有糾紛，因為甲○○之前曾在其住處附近遭人毆打，
    卻誤認係伊所教唆，因此誣指其犯罪等語。經查本件共犯被
    告甲○○於警局詢問時、檢察官偵查、本院審理時固自白證
    稱其與被告乙○○共犯上開竊盜事實（見93年度偵字第15
    16號偵查卷一第85至90頁、卷二第4 至7 頁、本院95年1 月
    24 日 審判筆錄）。然證人即被害人丙○○於案發現場並未
    發現竊嫌，其對於竊嫌之人數，竊嫌之長相，均非明瞭等情
    ，業據證人丙○○於本院審理時證述在卷（見本院95年1 月
    3 日審判筆錄），是本件竊盜案件究竟是一人、二人或數人
    所為，除共犯被告甲○○之自白外，尚無其他證據以資審認
    ；且被害人丙○○所具領之贓物，均是員警於92年11月1 日
    持搜索票至甲○○位於台北市○○區○○路住處搜索查獲，
    有臺北市政府警察局南港分局搜索扣押筆錄各1 份附卷可參
    （見偵查卷第36至40頁），又依被告甲○○於本院審理時證
    述：其離開西陵公司後走路回到乙○○住處，約20、30分鐘
    ，又在乙○○住處停留10至20分鐘才離開，騎車回家約花10
    至20分鐘，在家中停留30分鐘後再騎車花10至20分鐘至乙○○住處，在乙○○住處停留10至20分鐘後離開，騎機車持丙○○信用卡至第一銀行自動櫃員機提款約花10至20分鐘等語
    觀之（見本院95年1 月25日審判筆錄），被告甲○○顯無可
    能於竊案發生後短短1 小時內即可持丙○○所有信用卡預借
    現金得逞，則上開失竊物品是否真如被告甲○○所言，是被
    告乙○○所竊取，其再至乙○○住處拿取云云，已非無疑。
    再者，遍觀全卷亦查無其他補強證據足以證明共犯甲○○此
    部分之證述確具有相當程度之真實性，則被告乙○○是否確
    有共犯上述竊盜犯行？即不能無疑。自不得僅憑被告甲○○
    之上開自白、證述，在別無補強證據之情形下，遽認被告乙○○確有此部分竊盜犯行。
四、綜上所論，公訴人起訴所憑事證，尚有合理之懷疑，並不足
    以使本院獲致被告乙○○已構成竊盜罪之確信。遍查全卷亦
    無其他足可證明被告乙○○確有竊盜犯行之積極證據，本諸
    無罪推定之原則，自應為被告乙○○無罪判決之諭知。
五、如不服本件判決，得自收受判決送達之日起10日內，向本院
    提出上訴書狀，上訴於第二審法院。
據上論斷，應依刑事訴訟法第299條第1項前段、第301條第1項、
刑法第321 條第1 項第1 款、第2 款、第339 條之2 第1 項、第
55條，罰金罰鍰提高標準條例第1 條前段，判決如主文。
本案經檢察官鄭嘉欣到庭執行職務。
中    華    民    國    95    年    2     月    7     日
                  刑事第三庭審判長法  官  洪英花
                                  法  官  王沛雷
                                  法  官  汪梅芬
以上正本證明與原本無異。
如不服本判決應於送達後10日內，向本院提出上訴。
                                  書記官  林旻弘
中    華    民    國    95    年    2     月    7     日
附錄論罪法條：
刑法第321條第1項
 犯 竊盜罪而有左列情形之一者，處六月以上、五年以下有期徒
刑：
一於夜間侵入住宅或有人居住之建築物、船艦或隱匿其內而犯之
者。
刑法第339條之2第1項
中華民國刑法第339條之1
 意 圖為自己或第3 人不法之所有，以不正方法由收費設備取得
他人之物者，處一年以下有期徒刑、拘役或三千元以下罰金。


司法院資訊處製作；財團法人民間司法改革基金會備份。
